【裁判字號】    90,訴,814
【裁判日期】    900831
【裁判案由】    毒品危害防制條例
【裁判全文】
臺灣板橋地方法院刑事判決                            九十年度訴字第八一四號
    公  訴  人  臺灣板橋地方法院檢察署檢察官
    被      告  丙○○
    公設辯護人  甲○公設辯護人
右列被告因毒品危害防制條例案件，經檢察官提起公訴（九十年度偵字第四一號），
甲○判決如左：
    主  文
丙○○連續幫助施用第二級毒品，處有期徒刑參月，如易科罰金，以參佰元折算壹日
。
    事  實
一、丙○○基於幫助施用第二級毒品之概括犯意，因乙○○（另案在台灣台北監獄強
    制戒治中）有施用第二級安非他命之行為，找不到可購買供其施用之安非他命，
    竟於民國（下同）八十九年六月間某日，受乙○○之委託，以每包新台幣（下同
    ）一千元之價格，向不詳年籍之「胥富升」購買安非他命，丙○○竟基於幫助施
    用第二級毒品之概括犯意，自八十九年六月間某日起至同年七月十六日十二時許
    ，連續二次與「胥富升」聯絡購買之數量後，由丙○○前往不詳地點取貨，再於
    台北縣板橋市○○○街口一帶交付乙○○，以此方式幫助乙○○向「胥富升」購
    買安非他命施用，前後共二次，每次二千元。嗣於八十九年七月十七日三時四十
    分許，乙○○因持有施用後剩餘之安非他命二小包（各淨重零點一二公克及零點
    四八公克），在台北市○○○路與民生東路口為警查獲，始循線查悉上情。
二、案經台北市政府警察局中山分局移送台灣台北地方法院檢察署呈請台灣高等法院
    檢察署核轉台灣板橋地方法院檢察署檢察官偵查起訴。
    理  由
一、訊據被告丙○○對於連續二次幫助乙○○施用安非他命犯行坦承不諱，核與證人
    乙○○於甲○訊問時所供之情節相符，且扣案之安非他命經台北市警察局保安警
    察大隊以聯勤二０四廠製造之煙毒品檢驗Ａ包試劑檢驗結果呈安非他命反應，有
    初步鑑驗報告單一紙附卷可稽，被告之自白與事實相符，事證明確，被告之犯行
    ，堪以認定，應依法論科。
二、按安非他命屬於毒品危害防制條例第二條第二項第二款規定之第二級毒品。被告
    丙○○於上揭時地幫助施用上開毒品，核其所為，係犯刑法第三十條第一項、毒
    品危害防制條例第十條第二項之幫助施用第二級毒品罪。公訴人認被告所為係犯
    毒品危害防制條例第四條第二項之販賣第二級毒品罪，尚有未洽，起訴法條應予
    變更（理由詳後述）。其持有安非他命之犯行，為幫助施用之高度行為所吸收，
    不另論罪；被告幫助施用第二級毒品，酌按正犯之刑減輕之。被告所犯上開二次
    幫助施用第二級毒品，時間緊接，犯罪構成要件相同，顯係基於概括之犯意而反
    覆為之，應依刑法第五十六條規定論以一罪，並加重其刑，並依先加後減方式為
    之。爰審酌被告之犯罪動機、目的、及僅幫助施用二次，所生損害尚微，及犯罪
    後坦承犯行，態度尚稱良好等一切情狀，從輕量處如主文所示之刑，並諭知易科
    罰金折算標準（被告行為後之刑法第四十一條業於九十年一月十日修正公布，於
    同年月十二日生效，而修正後之刑法第四十一條第一項，將原得易科罰金者之範
    圍，由僅限於犯最重本刑為三年以下有期徒刑之罪擴大至犯最重本刑為五年以下
    有期徒刑之罪，二相比較，以修正後之刑法第四十一條第一項之規定，有利於被
    告，自應依刑法第二條第一項前段之規定，適用裁判時之法律即修正後刑法第四
    十一條第一項之規定，而對被告之刑諭知易科罰金之折算標準。），以示懲儆。
    又乙○○持有之上開安非他命二包另案扣於其所涉毒品危害防制條例罪中，爰不
    為沒收銷燬之諭知，附此敘明。
三、公訴人認被告所為係犯毒品危害防制條例第四條第二項之販賣第二級毒品罪，係
    以上揭犯罪事實，業據證人乙○○分別於警訊及台灣花蓮地方法院檢察署訊問時
    節鄭明確，除核其前後指述被告販賣毒品安非他命之時間及地點大致相符外，又
    有另案扣押之上開安非他命二小包可資佐證，況被告亦不否認有參予證人乙○○
    取得安非他命之交易過程，凡此均足徵證人乙○○所言，可堪採信，為主要論據
    。然查：認定犯罪事實所憑之證據，須適於為被告犯罪事實之證明者，始得採為
    斷罪資料。被告之自白，雖為證據之一種，但依刑事訴訟法第一百五十六條第一
    項規定，被告之自白，須非出於強暴、脅迫、利誘、詐欺、違法羈押或其他不正
    之方法，且與事實相符者，始得為證據。又依同條第二項規定，被告之自白，不
    得作為有罪判決之唯一證據，仍應調查其他必要之證據，以察其是否與事實相符
    。立法目的乃欲以補強證據擔保自白之真實性，亦即以補強證據之存在，藉之限
    制自白在證據上之價值，防止偏重自白，發生誤判之危險。以被告之自白，作為
    其自己犯罪之證明時，尚有此危險；以之作為其他共犯之罪證時，不特在採證上
    具有自白虛偽性之同樣危險，且共犯者之自白，難免有嫁禍他人，而為虛偽供述
    之危險。是則利用共犯者之自白，為其他共犯之罪證時，其證據價值如何，按諸
    自由心證主義之原則，固屬法院自由判斷之範圍。但共同被告不利於己之陳述，
    雖得採為其他共同被告犯罪之證據，惟此項不利之陳述，須無瑕疵可指，且就其
    他方面調查，又與事實相符者，始得採為其他共同被告犯罪事實之認定。若不為
    調查，而專憑此項供述，即為其他共同被告犯罪事實之認定，顯與刑事訴訟法第
    一百五十六條第二項之規定有違。因之，現行刑事訴訟法下，被告之自白，或共
    同被告不利於己之陳述，其證明力並非可任由法院依自由心證主義之原則，自由
    判斷，而受相當之限制，有證據法定主義之味道，即尚須另有其他必要之補強證
    據，來補足其自白之證明力，始得採為斷罪資料。犯麻醉藥品管理條例第十三條
    之一第二項各款之罪（現為犯毒品危害防制條例第十七條所指之罪），供出麻醉
    藥品（第二級毒品）來源因而破獲者，得減輕其刑，該條例第十三條之三（毒品
    危害防制條例第十七條）定有明文。則吸用或販賣安非他命之人，如供出安非他
    命之來源因而破獲者，既得邀減輕其刑之寬典，為擔保其所為不利於其他共同被
    告之陳述（即麻醉藥品來自其他共同被告之陳述）之真實性，尤應有足以令人確
    信其陳述為真實之補強證據，始能據以為論罪之依據。又所謂補強證據，則指除
    該自白或不利於己陳述本身之外，其他足資證明自白或不利於己之陳述所指之犯
    罪事實卻具有相當程度真實性之證據而言，雖其所補強者，非以犯罪事實之全部
    為必要，但亦須因補強證據予自白之相互作用，本於推理作用，在客觀上足以使
    人對該犯罪事實獲得確信之心證者，始足當之。又共同被告前後供述是否相符、
    有無重大矛盾、指述是否堅決以及態度是否肯定等情，僅足為判斷其供述是否具
    有瑕疵之參考，因仍屬自白或對己不利陳述之範疇，尚不足作為其所述犯罪事實
    之補強證據。而其與被告間之關係、彼此交往背景、有無重大恩怨糾葛等情，因
    與有無販賣麻醉藥品予其吸用之犯行無涉，亦不足藉以補強及擔保其自白為真實
    之證明力。最高法院八十七年度台上字第二一二三號、第三四七一號判決分別著
    有明文。本件訊據被告堅決否認有何販賣安非他命犯行，辯稱：乙○○係請求伊
    幫忙調安非他命，伊並未獲得好處，伊並未販賣安非他命予乙○○等語。經查：
    本件證人乙○○確實因持有安非他命經警查獲，始向警方供出其安非他命係向被
    告購得等情，有被告及乙○○之警訊筆錄可稽，依上所述，供出安非他命之來源
    因而破獲者，既得邀減輕其刑之寬典，為擔保其所為不利於其他共同被告之陳述
    （即安非他命來自其他共同被告之陳述）之真實性，尤應有足以令人確信其陳述
    為真實之補強證據，始能據以為論罪之依據。然查乙○○於警訊中供稱：「右編
    號Ａ安非他命是我於昨（十六）日約十二時許，在台北縣板橋市○○○街向丙○
    ○（綽號不良），以新台幣一千元購得，而其編號Ｂ之安非他命是我之前述次向
    丙○○購得但未吸食完留下來的。」「第一次是於八十九年五月初（詳細日期不
    詳）在台北縣八里鄉○○路○段三七八號五樓（我之前租屋所），以新台幣一萬
    三千元購得半兩（約十八公克）重之安非他命，至今共向他購得安非他命七次，
    除了第一次外，其他均以新台幣二千元購得。」等語，嗣經檢察官囑託台灣花蓮
    地方法院檢察署檢察官訊問時，則改稱僅向被告買過二次安非他命，此與其在警
    訊時供稱向被告共購買七次安非他命之情節，顯然前後不一致；又其於偵查中供
    稱八十九年五月該次在台北縣八里鄉○○路○段三八０號五樓住處，向被告購買
    半兩安非他命價格一萬元之之安非他命時，伊朋友賈家慶也在場看到等語（見九
    十年度偵字第四一號偵查卷第十四頁至十五頁），其所稱向被告購買安非他命半
    兩之價格，警訊中供稱為一萬三千元，偵查中則改稱為一萬元，已前後不一；且
    經台灣花蓮地方法院檢察署檢察官訊問證人賈家慶供稱：「並不認識乙○○，亦
    未到過台北縣八里鄉。」等語（見九十年度偵字第四一號偵查卷第十七頁正反面
    ），是證人乙○○之證詞之真實性，已有可疑；再徵之證人乙○○於甲○訊問時
    證稱：伊是打電話給被告，請被告幫忙調貨（指安非他命），每次伊先將錢拿給
    被告，由被告向其朋友綽號「富升」之人購買二千元之安非他命後，再由被告交
    付安非他命給伊，被告並未從中獲利等語（見甲○九十年七月二十七日訊問筆錄
    ），核與其在警訊、偵查中所述係向被告購買安非他命之情節，顯不一致，證人
    乙○○前後之供述不一，顯有重大瑕疵，自不能資為認定被告有販賣安非他命之
    依據。且公訴人並無證據足證被告有意圖營利、從中賺取差價之情事，亦未當場
    查獲被告有販賣安非他命之行為，復未自被告住處或身上查獲供販賣之安非他命
    ，自難僅憑證人乙○○前後不一之單一指述，即認被告有販賣安非他命之犯行，
    被告辯稱並未賺取差價，僅係幫忙調安非他命等語，堪信為真實可採，爰變更起
    訴法條如上述。
據上論斷，應依刑事訴訟法第二百九十九條第一項前段、第三百條，毒品危害防制條
例第十條第二項、刑法第二條第一項前段、第十一條前段、第五十六條、第三十條、
修正後刑法第四十一條第一項前段，罰金罰鍰提高標準條例第二條，判決如主文。
本案經檢察官張慶林到庭執行職務
中      華      民      國    九十      年      八      月    三十一    日
                                  臺灣板橋地方法院刑事第五庭
                                          法  官  林  錫  凱
右正本證明與原本無異。
如不服本判決，應於判決送達後十日內，向甲○提出上訴狀。
                                          書記官  林  兆  嘉
中      華      民      國    九十      年      八      月    三十一    日
毒品危害防制條例第十條：
施用第一級毒品者，處六月以上五年以下有期徒刑。
施用第二級毒品者，處三年以下有期徒刑。
刑法第三十條
幫助他人犯罪者，為從犯。雖他人不知幫助之情者，亦同。
從犯之處罰，得按正犯之刑減輕之。


司法院資訊處製作；財團法人民間司法改革基金會備份。
